【裁判字號】    95,訴,1170
【裁判日期】    950605
【裁判案由】    違反洗錢防制法
【裁判全文】
臺灣桃園地方法院刑事判決              95年度訴字第1170號
公  訴  人  臺灣桃園地方法院檢察署檢察官
被      告  甲○○
上列被告因違反洗錢防制法案件，經檢察官聲請以簡易判決處刑
（95年度偵字第5208號），認為不得為簡易判決處刑，改依通常
程序審理，本院判決如下：
    主  文
本件免訴。
    理由
一、本件公訴意旨略以：被告甲○○明知提供金融帳戶予他人，
    可使他人藉收購之存摺、帳戶以遂行掩飾或隱匿重大犯罪所
    得財物之目的，於民國93年5 月間某日，竟因向地下錢莊借
    款，無力清償，基於幫助洗錢犯意，在桃園市○○○路與中
    正路附近，將其所有之日盛國際商業銀行北桃園分行（下稱
    日盛銀行）00000000000000號帳戶存摺及金融卡交給真實姓
    名年籍不詳之成年男子，任由所屬詐欺集團成員使用。嗣上
    揭詐欺集團成員意圖為自己不法之所有，基於常業犯意聯絡
    ，於94年2 月28日，撥打告訴人陳佳穗之電話，佯稱自己係
    名為「周玉潔」之女子，係冠宇生化科技公司職員，而陳佳
    穗在該公司之晚會上抽中二獎，獎金新台幣（下同）88萬元
    ，要求陳佳穗先付稅金方可領取獎金，致陳佳穗陷於錯誤，
    於94年3 月9 日將15萬元匯至被告甲○○所有之上開帳戶，
    再由該詐欺集團成員至提款機領取，嗣經警循線查獲。案經
    被害人陳佳穗告訴，因認被告甲○○涉犯洗錢防制法第9條
    第1 項、刑法第30條第1 項之幫助洗錢罪嫌。
二、按案件曾經判決確定者，應諭知免訴之判決，刑事訴訟法第
    302 條第1 款定有明文。又訴訟上所謂一事不再理之原則，
    關於實質上一罪或裁判上一罪，亦均有其適用，最高法院60
    年台非字第77號著有判例意旨可資參照。
三、訊據被告甲○○於警詢時坦承日盛銀行00000000000000帳戶
    為其所申請，其於93年4 月底，因投資失利缺錢使用，乃依
    報紙分類廣告向地下錢莊借款新台幣 (下同)6 萬 元，嗣因
    無力償還，乃於93年5 月間將所申請包含上開日盛銀行等5
    、6 個帳戶及所申請之2 支和信電信公司行動電話門號供地
    下錢莊使用等語不諱 (見95年偵字第5208號卷第15頁)，而
    告訴人陳佳穗於94年3 月9 日因受詐騙集團成員以需繳納稅
    金為由，陷於錯誤而匯款15萬元入被告甲○○上開日盛銀行
    帳戶之事實，亦據告訴人陳佳穗於警詢、偵查時分別證述在
    卷，並有被告甲○○上開銀行帳戶之開戶資料、交易明細表
    在卷可稽，固均堪認屬實。惟查，被告甲○○係因向地下錢
    莊借款後，因無力償還，乃將所申請之銀行帳戶及行動電話
    門號一起交付該地下錢莊人員使用，雖其對於該地下錢莊成
    員可能將其所交付之銀行帳戶及行動電話門號以之供為自己
    或他人從事詐欺不法行為贓款匯入、提領使用之事實，不能
    諉為不知，然尚不能證明被告甲○○亦知悉該地下錢莊人員
    係將該帳戶提供他人為從事常業詐欺或其他重大犯罪之人頭
    帳戶之用，且常業詐欺為實質上一罪之常業犯，本質上即含
    有反覆實施之行為，惟依卷內資料，被告甲○○上開日盛銀
    行帳戶之交易明細雖有多筆款項於匯入後，旋即以自動提款
    機方式提領之情形，惟依公訴人所提出之卷證資料亦僅得證
    明94年3 月9 日匯入該帳戶之15萬元一筆，係告訴人陳佳穗
    因受詐欺而匯入之金錢，因之，尚不足認定使用被告甲○○
    所提供上開銀行帳戶之人員有犯常業詐欺之行為，再被告甲
    ○○亦非與該地下錢莊成員或其他使用其帳戶之人員有何犯
    意聯絡或參與詐欺構成要件行為之分擔，則被告甲○○僅提
    供其帳戶供為詐欺贓款匯入、提領之行為，而予詐欺取財犯
    行之正犯以助力，應成立詐欺取財罪之幫助犯；再因刑法第
    339 第1 項之詐欺取財罪，並非洗錢防制法所定之重大犯罪
    ，公訴人認被告甲○○係犯洗錢防制法第9 條第1 項、刑法
    第30條之幫助洗錢罪，依上開說明，尚有誤會。
三、次查，被告甲○○「可預見其將申請行動電話門號提供某不
    詳姓名年籍之成年人，可能用於掩飾犯罪，竟基於幫助該姓
    名年籍不詳成年人詐欺之犯意，於民國93年5 年間因向地下
    錢莊借錢無法按時償還時，竟於94年1 月11日向和信電信業
    者申請0000000000門號供該姓名年籍不詳之人使用，由甲○
    ○繳納電話費用，以供抵債。... 嗣於94年2 月19日22時，
    顏嘉言接獲姓名年籍不詳之成年男子電話謊稱：網路購物須
    以提款機轉帳，致使顏嘉言陷於錯誤而於上開時間匯款新台
    幣92829 元至蕭榮銘上開富邦銀行帳戶，內因未接到貨物後
    ，始知上情」等情，因認被告甲○○涉犯刑法第30條第1 項
    、第339 條第1 項之幫助詐欺取財犯嫌，經臺灣桃園地方法
    院檢察署檢察官偵查後，於94年9 月28日以94年度偵字第14
    693 號處刑書聲請簡易判決處刑，經本院審理後，認為被告
    甲○○犯行明確，於94年12月30日以94年度桃簡字第2316號
    判決判處有期徒刑5 月，於95年2 月3 日判決確定，有上開
    聲請簡易判決處刑書、判決書及臺灣高等法院被告前案紀錄
    表各一份在卷可稽。如前所述，被告甲○○係一次交付包含
    本案日盛銀行帳戶在內之5 、6 本存摺及2 支行動電話門號
    予地下錢莊成員供其自己或他人使用，被告甲○○主觀上為
    一幫助詐欺取財犯意，客觀上為一交付存摺、行動電話之幫
    助詐欺取財行為，則法律上應僅成立幫助詐欺取財罪單純一
    罪，則同一案件既經判決確定，依上開法律規定，自應為免
    訴判決，並得不經言詞辯論。
四、本件原經檢察官聲請簡易判決處刑，認為不得簡易判決處刑
    ，改依通常程序審理，併予敘明。
據上論斷，應依刑事訴訟法第452 條、第302 條第1 款、第307
條，判決如主文。
中    華    民    國    95    年    6     月    5     日
                  刑事第四庭    審判長法  官
                                      法  官
                                      法  官
以上正本證明與原本無異。
如不服本判決，應於判決送達後10日內，向本院提出上訴狀。
                                      書記官  沈秀珍
中    華    民    國    95    年    6     月    5     日


司法院資訊處製作；財團法人民間司法改革基金會備份。
